【裁判字號】    98,上重訴,34
【裁判日期】    980619
【裁判案由】    違反毒品危害防制條例
【裁判全文】
臺灣高等法院臺中分院刑事判決        98年度上重訴字第34號
上  訴  人  臺灣彰化地方法院檢察署檢察官
上  訴  人
即  被  告  甲○○
                    （現在台灣彰化監獄彰化分監執行中）
上列上訴人等因被告違反毒品危害防制條例案件，不服臺灣彰化
地方法院97年度訴字第3372號中華民國98年3月24日第一審判決
（起訴案號：臺灣彰化地方法院檢察署97年度偵字第9263號），
提起上訴，本院判決如下：
    主  文
上訴駁回。
    理  由
一、按依刑事訴訟法第350條、第361條、第362條、第367條規定
    ，不服地方法院之第一審判決而上訴者，須提出上訴書狀，
    並應敘述具體理由，為上訴必備之程式；其所提出之書狀未
    敘述上訴理由，或僅曾以言詞陳述上訴理由者，均應於上訴
    期間屆滿後20日內補提理由書於第一審法院。第一審法院經
    形式審查，認逾期未補提上訴理由者，應定期間先命補正；
    逾期未補正者，為上訴不合法律上之程式，應以裁定駁回。
    倘已提出上訴理由，但所提非屬具體理由者，則由第二審法
    院以上訴不合法律上之程式，判決駁回。而所謂具體理由，
    必係依據卷內既有訴訟資料或提出新事證，指摘或表明第一
    審判決有何採證認事、用法或量刑等足以影響判決本旨之不
    當或違法，而構成應予撤銷之具體事由，始克當之（例如：
    依憑證據法則具體指出所採證據何以不具證據能力，或依憑
    卷證資料，明確指出所為證據證明力之判斷如何違背經驗、
    論理法則）；倘僅泛言原判決認定事實錯誤、違背法令、量
    刑失之過重或輕縱，而未依上揭意旨指出具體事由，或形式
    上雖已指出具體事由，然該事由縱使屬實，亦不足以認為原
    判決有何不當或違法者（例如：對不具有調查必要性之證據
    ，法院未依聲請調查亦未說明理由，或援用證據不當，但除
    去該證據仍應為同一事實之認定），皆難謂係具體理由，俾
    與第二審上訴制度旨在請求第二審法院撤銷、變更第一審不
    當或違法之判決，以實現個案救濟之立法目的相契合，並節
    制濫行上訴（最高法院97年度臺上字第892號刑事判決意旨
    參照）。
二、本件檢察官上訴意旨略以：修正後刑法已廢除連續犯，其刪
    除理由明白揭示：「本法規定連續犯以來，實務上之見解對
    於本條『同一罪名』之認定過寬，所謂『概括犯意』，經常
    可連綿數年之久，且在採證上多趨於寬鬆，每每在起訴之後
    ，最後事實審判決之前，對繼續犯同一罪名之罪者，均適用
    連續犯之規定論處，不無鼓勵犯罪之嫌，亦使國家刑罰權之
    行使發生不合理之現象。因此，基於連續犯原為數罪之本質
    及刑罰公平原則之考量，其修正既難以週延，爰刪除本條有
    關連續犯之規定」。則於連續犯刪除後，就數罪併罰定應執
    行刑，不應僅是判決主文所載罪數有所不同，卻仍參照修正
    前連續犯之刑度，而應基於刑罰公平原則，妥為裁量，不得
    再藉該裁量權之行使，讓「鼓勵犯罪之嫌，亦使國家刑罰權
    之行使發生不合理之現象」繼續存在，否則即有逾越比例原
    則及公平原則之違法。本件被告宣告刑總和高達有期徒刑24
    5年4月，原審定應執行刑有期徒刑18年，僅占宣告刑總和未
    達7.4%，顯與此次修正刑法刪除連續犯之修法意旨相違背，
    足徵原審定應執行刑仍有未洽之處云云。
三、上訴人即被告甲○○（下稱被告）上訴狀及上訴理由狀所載
    理由略謂：被告自案發後即已知錯，且當庭認錯自白，深表
    悔悟之心。而被告於警查獲之同時供出上游毒犯劉信裕，卻
    未依毒品危害防制條例第17條減刑之規定減刑；又被告係因
    吸食毒品成癮之下轉售一級毒品海洛因，賺取少量毒品供自
    己吸食，並非為圖利而販賣毒品，請依刑法第59條之立法意
    旨，從輕量刑云云。惟查：
  (一)檢察官及被告因不服地方法院之第一審判決，檢察官於98年
    4月10日向原審法院提出上訴書；被告於98年4月6日向原審
    法院具狀提出上訴狀、於98年5月4日提出上訴理由狀。分別
    敘明上訴理由，依刑事訴訟法第361條第2項條文、立法修正
    理由及上開最高法院判決意旨，倘已提出上訴理由，但所提
    非屬具體理由者，由第二審法院以上訴不合法律上之程式，
    以判決駁回之。至於上訴理由是否具體，係屬第二審法院審
    查範圍，則不在命補正之列（參見法院辦理刑事訴訟案件應
    行注意事項第162點），合先敘明。
  (二)原審判決就認定被告犯罪所憑之證據，已經詳細調查審酌，
    經核無違證據及論理法則，對於被告有利之證據及辯解，並
    說明如何不可採之理由。就量刑方面，亦已審酌被告明知毒
    品海洛因戕害國人身心健康，竟分別販賣、轉讓海洛因予上
    揭購買、受讓毒品者，顯見被告惡性非輕，嚴重危害社會治
    安，惟念及其販賣、轉讓海洛因之次數、數量、對象人數均
    非眾多，其犯行所生損害，亦與中、大盤販毒毒梟有異，並
    於本院審理中，均坦承犯行，已有悔意，犯後態度尚稱良好
    等一切情狀，各量處其刑，並定其應執行之刑，尚屬妥適，
    並無過重或過輕之情形。檢察官及被告提起上訴，固具備形
    式上之理由，但其並未提出新事證，以供調查。亦未依據卷
    內之訴訟資料，指摘原審判決有何足以影響判決本旨之不當
    或違法，構成應予撤銷之具體事由，均係就量刑方面，指摘
    原判決不當。本院認為販賣毒品案件，在偵審過程中，因證
    據之搜集及調查不易，若被告能夠坦承犯行，知所悔悟，則
    可節省大量時間及司法資源之耗費，並兼顧矜恤之意，如不
    問坦承與否，一律予以量處重刑，難謂合乎衡平之旨。民國
    98年05月20日修正公布之毒品危害防制條例第17條第2項規
    定：「犯第四條至第八條之罪於偵查及審判中均自白者，減
    輕其刑。」正是以上精神之表彰（雖該條例之施行日期為何
    時，尚有爭議，然其修正精神之所在，應無疑問）。又刑法
    第51條第5款關於宣告多數有期徒刑定應執行刑之規定，如
    均在法定範圍之內，且無違內部或外部規範原則時，自難遽
    謂係不當。本件原審判決關於量刑及定執行刑之審酌，已如
    上述，檢察官上訴意旨所稱各節，並非可採。另查原審判決
    已詳細說明被告不符合毒品危害防制條例第17條減輕其刑之
    情形，經核並無違誤，被告請求依該條規定減輕其刑，亦難
    謂合。又原判決確已依刑法第59條規定酌減其刑，被告上訴
    意旨所請依該條從輕量刑，亦屬誤會。綜上所述，檢察官及
    被告之上訴，漫指原判決不當，均不足以動搖原判決認定犯
    罪事實及量刑之基礎，難認係具體理由，本件上訴均顯然違
    背法律上之程式，均應予駁回，並不經言詞辯論為之。
據上論斷，應依刑事訴訟法第367條前段、第372條，判決如主文
。
中    華    民    國    98    年    6     月    19    日
            刑事刑十一庭  審判長法  官  陳  朱  貴
                                法  官  何  志  通
                                法  官  郭  同  奇
以上正本證明與原本無異。
如不服本判決應於收受送達後十日內向本院提出上訴狀，其未敘
述上訴之理由者並得於提起上訴後十日內向本院補提理由書（均
須按他造當事人之人數附繕本）「切勿逕送上級法院」。
                                書記官  康  孝  慈
中    華    民    國    98    年    6     月    22    日


司法院資訊處製作；財團法人民間司法改革基金會備份。
